【裁判字號】    89,易,667
【裁判日期】    890823
【裁判案由】    賭博
【裁判全文】
臺灣板橋地方法院刑事判決                          八十九年度易字第六六七號
    公  訴  人  臺灣板橋地方法院檢察署檢察官
    被      告  乙○○
右列被告因賭博案件，經檢察官提起公訴（八十八年度偵字第一五五七七號），本院
判決如左：
    主  文
乙○○無罪。
    理  由
一、公訴意旨略以：被告乙○○明知甲○○（甲○○所涉常業賭博罪部分業經另案審
    結）在臺北縣林口鄉○○○路○段二三０巷一之二號之公眾得出入之場所，經營
    賭博性電動玩具，與不特定人賭博財物維生，竟基於幫助之犯意，為甲○○之前
    開賭博場所設計加強暗門、鐵門、隔音等設備，以便利賭場經營及逃避警方取締
    ，嗣於八十七年十二月十六日下午四時許，經警在前址查獲，並扣得賭博性電動
    玩具一百十三台（含ＩＣ板一百十三片），因認被告乙○○涉有刑法第二百六十
    七條常業賭博罪之幫助犯罪嫌云云。
二、按犯罪事實應依證據認定之，無證據不得推定其犯罪事實，又不能證明被告犯罪
    者，應諭知無罪之判決，刑事訴訟法第一百五十四條、第三百零一條第一項定有
    明文。所謂認定犯罪事實之證據，係指足以認定被告確有犯罪行為之積極證據而
    言，該項證據自須適合於被告犯罪事實認定，始得採為斷罪資料。又苟未能發現
    相當證據，或證據不足以證明，自不能以推測或擬制之方法，以為裁判基礎，亦
    分別有最高法院二十九年度上字第三一０五號及同院四十年度台上字第八六號判
    例意旨可資參照。又刑法上之幫助犯，以正犯已經犯罪為構成要件，故幫助犯無
    獨立性，如無他人犯罪行為之存在，幫助犯即無由成立，最高法院六十年臺上字
    第二一五九號判例可資參照。
三、公訴人認被告乙○○涉有前揭幫助常業賭博罪嫌，無非以被告於八十七年十二月
    十七日前往臺灣板橋地方法院檢察署為甲○○所涉嫌賭博案件辦理交保時，經檢
    察官搜索被告所駕駛ＡＲ─三０三五號自小客車，起獲讓渡證書、建物內部設計
    圖及空白之借支統計表、公休輪流表、卡片申請書等文件，且該紙建物內部設計
    圖與甲○○遭警查獲之林口鄉○○○路○段二三０巷一之二號賭博場所之內部設
    置相符等情，及搜索扣押證明筆錄、勘驗筆錄及現場照片等物為其論據。訊據被
    告乙○○堅決否認有幫助常業賭博之行為，辯稱：伊沒有幫助甲○○賭博，伊只
    是幫他劃草圖，伊沒有幫他設計，伊只是按照現場情形劃現場狀況圖，看機台如
    何擺設，而且甲○○被查獲的臺北縣林口鄉○○○路○段二三０巷一之二號地點
    ，沒有在營業等語。
四、經查：
    （一）甲○○固曾於八十七年十二月十六日十六時十分許，在臺北縣林口鄉○○
          ○路一段二三０巷一之二號，經警查獲擺設賭博性電動玩具機台水果盤一
          百十三台，而認甲○○涉嫌在該處經營賭博性電動玩具水果盤與不特定人
          賭博財物，惟查，警方於八十七年十二月十六日十六時十分許，在臺北縣
          林口鄉○○○路○段二三０巷一之二號現場，除查獲電動玩具機台水果盤
          一百十三台及王金祥外，並未查獲其他賭客、監視器、電眼及賭資等物，
          有板橋憲兵隊搜索筆錄暨扣押筆錄收據在卷可參（見八十七年度他字第一
          二五九號卷第三十八頁），而證人王金祥於警訊證稱：伊僅是受僱於林保
          定前去測試電動玩具是否正常和調整電動玩具，伊是在八十七年十二月十
          四日才受甲○○聘僱到林口鄉○○○路○段二三０巷一之二號工作測試，
          查獲當天是第三天，伊去的三天都是關門在調整機台，沒有對外營業等語
          （見八十七年度他字第一二五九號卷第十八頁、第十九頁及第二十二頁）
          ，及於偵查中證稱：伊是在該址調整電動玩具機台等語（見八十七年度他
          字第四十五頁背面），另證人甲○○亦於警訊時證稱：現場查獲的一百十
          三台水果盤電動玩具是伊所有，伊係於八十七年十一月底以每台四千元向
          一名姓名年籍不詳之綽號為「阿發」男子所購置，該批電動玩具尚未營業
          ，是伊原本計劃於農曆春節時營業用，王金祥是伊僱用他幫伊調整機台的
          ，憲調人員查獲當時沒有營業，沒有賭資亦無賭客等語（見八十七年度他
          字第一二五九號卷第二十四頁至第二十五頁），於偵查時證稱：查獲地還
          沒有經營等語（見八十七年度他字第四十五頁背面），及於本院另案調查
          時供稱：文化二路該處是倉庫，沒有營業等語（見本院八十八年度易字第
          一三七二號影印案卷第二六二頁及第二六三頁），渠等證詞互核相符，復
          參諸警方當場僅亦查獲電動玩具機台水果盤一百十三台及ＩＣ板一百十三
          片，並未同時查獲其他賭客，甚或賭資等情，足徵渠等所證稱查獲地並未
          營業之詞，並非不可採信，又既然無法證明甲○○於臺北縣林口鄉○○○
          路一段二三０巷一之二號，有對外經營賭博性電動玩具機台與不特定人對
          賭財物之賭博行為，而常業賭博罪亦不罰及未遂，自難以查獲擺設一百十
          三台電動玩具機台水果盤，遽認甲○○已該當於常業賭博之犯行。
    （二）又被告乙○○固承認在其自小客車內查獲之「建物內部設計圖」為其所繪
          製，而該「建物內部設計圖」經檢察官至臺北縣林口鄉○○○路○段二三
          ０巷一之二號履勘現場結果，亦與現場內部設置相符，有搜索扣押證明筆
          錄、勘驗筆錄及現場照片可稽，並經證人甲○○於本院調查時證稱：伊是
          在與被告閑聊時，知道他作流理台，伊就請他幫忙劃設計圖，隔音是怕吵
          到隔壁，鐵門是本來就有的，是被告說要加強的，為何要加強他沒有說等
          語無訛（見本院八十九年七月十九日訊問筆錄），足徵該「建物內部設計
          圖」應為被告為甲○○所繪製加強隔音、鐵門及暗門設備之現場設計圖無
          誤，被告所辯稱伊僅係依照現場狀況繪製現場狀況圖，未為設計云云，顯
          係卸飾之詞，要非足採。然查臺北縣林口鄉○○○路○段二三０巷一之二
          號地點，並未經警查獲有供不特定人前往把玩電動玩具機台賭博財物之不
          法情事，已如前述，甲○○在該址為常業賭博之正犯犯行既然無法證明，
          揭諸前開說明，自難遽以被告曾幫忙甲○○繪製設計現場鐵門、暗門及隔
          音等加強設備之設計圖，即謂被告已該當於幫助常業賭博之犯行。
    （三）至於其他扣案之讓渡證書，係甲○○與他人就另外乙處座落於台北縣林口
          鄉○○路一００號房屋所作之讓渡契約，並無證據證明與本案之臺北縣林
          口鄉○○○路○段二三０巷一之二號地點有何關聯，另扣案之空白之借支
          統計表、公休輪流表、卡片申請書等文件，均是空白之表格文件，亦無證
          據足資證明與甲○○有何關聯，自不得以該讓渡契約、空白借支統計表、
          公休輪流表、卡片申請書等未具直接關聯性之文件，遽認被告乙○○有幫
          助甲○○常業賭博之行為。此外，復查無其他積極證據足認被告乙○○有
          公訴人所指幫助常業賭博之犯行，不能證明其犯罪，揆諸前揭說明，爰依
          法諭知被告乙○○無罪之判決。
據上論斷，應依刑事訴訟法第三百零一條第一項，判決如主文。
本案經檢察官洪清秀到庭執行職務。
中      華      民      國    八十九    年      八      月    二十三    日
                                      臺灣板橋地方法院刑事第六庭
                                          法  官  葉  靜  芳
右正本證明與原本無異。
如不服本判決，應於判決送達後十日內，向本院提出上訴狀。
                                          書記官  黃  大  千
中      華      民      國    八十九    年       八     月    二十八    日


司法院資訊處製作；財團法人民間司法改革基金會備份。
